【裁判字號】    98,交聲,221
【裁判日期】    980217
【裁判案由】    違反道路交通管理處罰條例聲明異議
【裁判全文】
臺灣臺北地方法院交通事件裁定         98年度交聲字第221號
原處分機關  交通部公路總局臺北區監理所板橋監理站
異議人即
受處分人    乙○○
上列異議人即受處分人因違反道路交通管理處罰條例案件，對於
交通部公路總局臺北區監理所板橋監理站於民國九十七年十二月
十八日所為之處分（原處分案號：板監裁字第裁４１—Ｃ000
00000號），聲明異議，本院裁定如下：
    主  文
異議駁回。
    理  由
一、按「汽車駕駛人，駕駛汽車經測試檢定有下列情形之一者，
    處新臺幣（下同）一萬五千元以上六萬元以下罰鍰，並當場
    移置保管該汽車及吊扣其駕駛執照一年；因而肇事致人受傷
    者，並吊扣其駕駛執照二年；致人重傷或死亡者，吊銷其駕
    駛執照，並不得再考領：一酒精濃度超過規定標準。二吸食
    毒品、迷幻藥、麻醉藥品及其相類似之管制藥品。」，道路
    交通管理處罰條例第三十五條第一項定有明文，另按「汽車
    駕駛人，曾依第二十七條第二項、第二十九條之二第五項、
    第三十五條第一項、第三項後段、第四項後段、第三十七條
    條第二項、第五十四條、第六十一條第一項第一款、第二款
    、第六十二條第四項後段規定吊銷駕駛執照者，終身不得考
    領駕駛執照。但有第六十七條之一所定情形者，不在此限。
    汽車駕駛人，曾依第二十九條第四項、第三十條第三項、第
    三十五條第三項前段、第四項前段、第三十七條第三項、第
    四十三條、第六十一條第一項第三款、第四款後段規定吊銷
    駕駛執照者，三年內不得考領駕駛執照；汽車駕駛人駕駛營
    業大客車，曾依第三十五條第二項規定吊銷駕駛執照者，四
    年內不得考領駕駛執照。汽車駕駛人，曾依本條例其他各條
    規定吊銷駕駛執照者，一年內不得考領駕駛執照。汽車駕駛
    人，曾依第二項、第三項規定吊銷駕駛執照，不得考領駕駛
    執照期間計達六年以上者，終身不得考領駕駛執照。但有第
    六十七條之一所定情形者，不在此限。前四項不得考領駕駛
    執照規定，於汽車駕駛人係無駕駛執照駕車者，亦適用之。
    汽車駕駛人違反本條例規定，應受吊扣駕駛執照處分，於汽
    車駕駛人係無駕駛執照駕車者，在所規定最長吊扣期間內，
    不得考領駕駛執照。」，道路交通管理處罰條例第六十七條
    亦有明文。而汽車駕駛人飲用酒類或其他類似物後其吐氣所
    含酒精濃度超過每公升○．二五毫克或血液中酒精濃度超過
    百分之○．○五以上者，不得駕車，道路交通安全規則第一
    百十四條第二款亦規定甚明，又依道路交通安全規則第二條
    第一款所定，汽車指在道路上不依軌道或電力架線而以原動
    機行駛之車輛（包括機器腳踏車），故機車駕駛人亦應依上
    揭規定為之。
二、本件異議人即受處分人乙○○未領有駕駛執照，竟於民國九
    十六年十二月十八日凌晨三時十八分許騎乘車牌號碼：ＤＸ
    Ｃ一４７５號重型機車行經臺北縣新店市○○路○段時，為
    警攔檢並測得其呼氣所含酒精濃度達每公升○．五三毫克，
    經臺北縣政府警察局新店分局警員甲○○依道路交通管理處
    罰條例第三十五條第一項之規定以臺北縣政府警察局北縣警
    交字第Ｃ00000000號舉發違反道路交通管理事件通
    知單舉發，指定應於九十七年一月三日前到案自行繳納罰鍰
    ，異議人於指定應到案日期屆期後迄今猶未自行繳納罰鍰亦
    無提出申訴，原處分機關遂於九十七年十二月十八日依道路
    交通管理處罰條例第三十五條第一項第一款、第六十七條第
    六項之規定，以板監裁字第裁４１—Ｃ00000000號
    違反道路交通管理事件裁決書裁處異議人罰鍰三萬七千五百
    元，並禁止於一年內考領駕駛執照，異議人於九十七年十二
    月十九日收受裁決書，並於九十八年一月十日聲明異議，有
    聲明異議狀（見本院卷第三至六頁）、臺北縣政府警察局北
    縣警交字第Ｃ00000000號舉發違反道路交通管理事
    件通知單（見本院卷第十七頁）、交通部公路總局臺北區監
    理所板橋監理站板監裁字第裁４１—Ｃ00000000號
    違反道路交通管理事件裁決書（見本院卷第八頁）、送達證
    書（見本院卷第九頁）等資料在卷可稽。
三、聲明異議意旨略以：異議人於上揭時、地，並無飲用含酒精
    飲料後騎乘機車之違規行為，異議人當時係因心情鬱卒，獨
    自於家中飲酒後外出散步，因見家門口機車排放相當雜亂，
    一時興起，將機車排列整齊，竟遭警查取締酒醉駕車，本件
    顯係舉發警員誤認違規事實，為此聲明異議等語。
四、本件異議人固不否認伊未領有駕駛執照，而於九十六年十二
    月十八日凌晨三時許為警攔檢並測得其呼氣所含酒精濃度達
    每公升○．五三毫克，惟矢口否認有酒後騎乘機車違規行為
    ，辯稱本件係警員誤為舉發云云。經查，證人即本件舉發警
    員甲○○於本院中結證稱九十六年十二月十八日凌晨三時許
    ，伊與另一名同事騎乘機車於臺北縣新店市○○路執行巡邏
    勤務，行經臺北縣新店市○○○○○路口時，發現異議人騎
    乘車號：ＤＸＣ一４７５重型機車沿中興路往碧潭方向行駛
    ，在中興路、民權路口突然迴轉中興路往景美溪方向，懷疑
    異議人極有可能係因酒後駕車欲避免警方稽查，遂從後追捕
    之，並於臺北縣新店市○○路二四○號附近攔下異議人，異
    議人表示伊住家就在前方不遠處，渠等隨即與之移往異議人
    住處，並於該處對異議人實施呼氣酒精濃度測試，測得其呼
    氣所含酒精濃度達每公升○．五三毫克，等情屬實（見本院
    卷第十二頁反面），經核與卷附呼氣酒精濃度測試紙之內容
    完全相符（見本院卷第七頁），且綜觀全卷相關事證並無證
    據證明證人甲○○誤認上揭違規事實，自不得以證人甲○○
    為舉發異議人上開違規行為之警員，即認其證詞未為足採；
    又交通警察掣單舉發違反道路交通管理處罰條例所列之違規
    事實，本質上為行政處分，係公務員基於職務上之權力，依
    法就特定之具體事件所為之具公法上效果之單方行政行為，
    基於公務員為公法上行為具有公信力之原則，該行政行為當
    可被推定為真正，據以處分之事實認定亦可推認係正確無誤
    ，蓋公務員一切行政行為如均需預留證據以證其實，則國家
    行政勢必窒礙難行，據此，刑事訴訟法關於犯罪事實證據之
    規定如與屬行政秩序罰之交通違規裁罰本質不合，即不在準
    用之列，況本院遍查全案事證亦無任何證據足資證明證人甲
    ○○錯認違規情事，異議人就其所為辯解，復無法提出任何
    證據以供本院調查，是認異議人所為辯解，應係卸責之詞，
    未為足取。綜上堪認，上揭違規事實已臻明確，異議人空言
    否認有違規行為，要無可採，本件事證明確，異議人違規行
    為堪以認定，應依法處罰。
五、綜上所述，本件異議人於上開時、地，有未領有駕駛執照且
    酒後騎乘機車之違規事實應堪認定，原處分機關依道路交通
    管理處罰條例第三十五條第一項第一款、第六十七條第六項
    及違反道路交通管理事件統一裁罰基準及處理細則第四十三
    條、第四十四條、第六十七條及違反道路交通管理事件統一
    裁罰基準表等規定，裁處異議人罰鍰三萬七千五百元，並禁
    止於一年內考領駕駛執照，核無違誤。異議人聲明異議，指
    摘原處分不當，為無理由，應予駁回。
據上論斷，應依道路交通案件處理辦法第十九條，裁定如主文。
中    華    民    國    98    年    2     月    17    日
                              交通法庭法  官  李家慧
以上正本證明與原本無異
如不服本裁定應於送達後5日內向本院提出抗告狀
                                      書記官  鄭淑丰
中    華    民    國    98    年    2     月    17    日


司法院資訊處製作；財團法人民間司法改革基金會備份。
